【裁判字號】    97,訴,249
【裁判日期】    970731
【裁判案由】    行使偽造文書
【裁判全文】
臺灣花蓮地方法院刑事判決               97年度訴字第249號
公  訴  人  臺灣花蓮地方法院檢察署檢察官
被      告  乙○○
上列被告因行使偽造文書案件，經檢察官提起公訴（97年度調偵
緝字第2 號），由本院合議庭裁定改依簡式審判程序審理，並判
決如下：
    主  文
乙○○行使偽造私文書，足以生損害於公眾及他人，處有期徒刑
參月，如易科罰金，以銀元參佰元即新臺幣玖佰元折算壹日，減
為有期徒刑壹月又拾伍日，如易科罰金，以銀元參佰元即新臺幣
玖佰元折算壹日。偽造之「甲○○」印章壹個及統包工程有限公
司94年度工資表上偽造之「甲○○」印文壹枚均沒收之。
    事  實
一、乙○○係設於花蓮縣壽豐鄉○○村○○街24號「統包工程有
    限公司」（下簡稱統包公司）之負責人，為從事業務之人，
    明知甲○○並未於民國94年間在統包公司任職，為逃漏該公
    司94年度營利事業所得稅，竟基於行使偽造私文書之犯意，
    於95年5 月間，以不詳方式取得之甲○○國民身分證影本及
    偽造之甲○○印章1 枚後，隨即在統包公司94年度工資表上
    虛偽登載支付工資新臺幣（下同）20萬元予甲○○，並持上
    開偽造之甲○○印章蓋用於其上，再憑以虛偽製作甲○○之
    94年度各類所得扣繳暨免扣繳憑單，用以表示統包公司於94
    年度給付工資所得20萬元予甲○○後，復持以行使而向財政
    部臺灣省北區國稅局花蓮縣分局申報統包公司95年度營利事
    業所得稅，足以生損害於甲○○及稅捐機關對於稅捐稽徵之
    正確性（統包公司雖虛報上開甲○○工資所得為該公司94年
    度營業成本費用，然並不影響原核定課稅所得，無逃漏當年
    度營利事業所得稅之事實）。
二、案經甲○○告訴臺灣花蓮地方法院檢察署檢察官偵查起訴。
    理  由
一、上開犯罪事實，業據被告乙○○於本院準備程序及審理時坦
    承不諱，核與告訴人甲○○於警詢及偵查中所指述之情節大
    致相符，並有財政部臺灣省北區國稅局綜合所得稅核定通知
    書（94年度未申報核定，納稅義務人甲○○）、甲○○之94
    年度各類所得扣繳暨免扣繳憑單各1 份附卷可資佐證，足供
    擔保被告自白與事實相符，是以本件事證明確，被告犯行堪
    予認定，應依法論科。
二、核被告所為，係犯刑法第216條之行使第210條偽造私文書罪
    及第216條之行使第215條業務上登載不實文書罪。又被告偽
    造「甲○○」之印文於上開工資表之行為，係為偽造私文書
    之部分行為，且其偽造工資表後持之行使，則其偽造之低度
    行為應為行使之高度行為所吸收，均不另論罪。再被告製作
    不實之各類所得扣繳暨免扣繳憑單後復持以行使，則其業務
    登載不實之低度行為應為行使之高度行為所吸收，亦不另論
    罪。另按被告於行為後，刑法第55條後段關於牽連犯之規定
    ，業於94年1月7日經立法院修正刪除，並自95年7月1日施行
    ，則被告所犯上開2 罪，因行為後新法業已刪除牽連犯之規
    定，此刪除雖非犯罪構成要件之變更，但顯已影響行為人刑
    罰之法律效果，自屬法律有變更，依新刑法第2條第1項前段
    規定，比較新、舊法結果，仍應適用較有利於被告之行為時
    法律即舊法論以牽連犯（最高法院95年第8 次刑事庭會議決
    議參照）。是被告所犯上開行使偽造私文書罪及行使業務上
    登載不實文書罪之間，復有目的方法之牽連關係，應依修正
    前刑法第55條後段規定，從1重之行使偽造私文書罪處斷。
    爰審酌被告先前未曾受任何罪刑之宣告，素行良好，復參酌
    其犯罪手段、動機、目的、對被害人所造成損害之程度以及
    於事發後自始坦承犯行，並已與被害人達成和解，犯後態度
    良好等一切情狀，量處如主文所示之刑，並諭知易科罰之折
    算標準，以示儆懲。末查：被告所為上開犯罪之時間，係於
    96年4 月24日以前，符合減刑條件，應依中華民國96年罪犯
    減刑條例第2 條第1項第3款之規定，就所宣告有期徒刑減其
    刑期2分之1，併諭知宣告刑及減刑後之易科罰金折算標準。
    至偽刻之「甲○○」印章1 枚及統包公司94年度工資表上偽
    造之「甲○○」印文1 枚，並無證據證明業已滅失而不存在
    ，應依刑法第219條宣告沒收。
三、另按被告於犯罪行為後，刑法第41條有關易科罰金折算標準
    之規定，業於94年1月7日經立法院修正通過，並自95年7月1
    日施行，其中修正前第41條第1 項前段係規定「犯最重本刑
    為五年以下有期徒刑以下之刑之罪，而受六個月以下有期徒
    刑或拘役之宣告，因身體、教育、職業、家庭之關係或其他
    正當事由，執行顯有困難者，得以一元以上三元以下折算一
    日，易科罰金。」（依罰金罰鍰提高標準條例第2 條前段《
    已修正刪除》規定，就其原定數額提高為100倍折算1日，則
    本件被告行為時之易科罰金折算標準，應以銀元300元折算1
    日；再依現行法規所定貨幣單位折算新臺幣條例第2 條規定
    ，折算為新臺幣後，應以新臺幣900元折算為1日），惟修正
    後之新法第41條第1 項前段則為「犯最重本刑為五年以下有
    期徒刑以下之刑之罪，而受六個月以下有期徒刑或拘役之宣
    告者，得以新臺幣一千元、二千元或三千元折算一日，易科
    罰金。」，經比較修正前後之易科罰金折算標準，應以95年
    7月1日修正公布施行前之規定，較有利於被告，自應依刑法
    第2 條第1項前段，適用行為時即修正前之刑法第41條第1項
    前段定其易科罰金之折算標準（臺灣高等法院暨所屬法院因
    應新修正刑法施行座談會第5號提案第1子題研討結論參照）
    。
四、末按「除被告所犯為死刑、無期徒刑、最輕本刑為3 年以上
    有期徒刑之罪或高等法院管轄第1審案件者外，於前條第1項
    程序進行中，被告先就被訴事實為有罪之陳述時，審判長得
    告知被告簡式審判程序之旨，並聽取當事人、代理人、辯護
    人及輔佐人之意見後，裁定進行簡式審判程序。」刑事訴訟
    法第273條之1第1項定有明文。查本件被告所犯上開刑法第2
    16條等之罪，其法定刑均非最輕本刑為3 年以上有期徒刑之
    罪，且被告於本院97年7 月17日準備程序進行中，復就被訴
    之事實為有罪之陳述，經告知被告簡式審判程序之旨，被告
    及公訴人對於本件改依簡式審判程序審理亦均表示同意，是
    本院即依前揭刑事訴訟法規定，裁定本件進行簡式審判程序
    ，附此敘明。
據上論斷，應依刑事訴訟法第273條之1 第1項、第299條第1項前
段，刑法第2條第1項前段、第210條、第216條、第215條、第219
條、修正前第41條第1 項前段、第55條後段，罰金罰鍰提高標準
條例第1條前段、修正前罰金罰鍰提高標準條例第2條，現行法規
所定貨幣單位折算新臺幣條例第2 條，中華民國96年罪犯減刑條
例第2條第1項第3款、第7條、第9條，判決如主文。
本案經檢察官許梨雯到庭執行職務。
中    華    民    國    97    年    7     月    31    日
                  刑事第三庭    法  官  楊仲農
上列正本證明與原本無異。
如對本判決不服，應於送達後10日內，向本院提出上訴狀（上訴
狀應記載具體上訴理由並應抄附繕本）告訴人或被害人如對於本
判決不服者，應具備理由請求檢察官上訴，其上訴期間之計算係
以檢察官收受判決正本之日期為準。
中    華    民    國    97    年    8     月    1     日
                                書記官
附錄本判決論罪之法律條文：
中華民國刑法第216條：
行使第210條至第215條之文書者，依偽造、變造文書或登載不實
事項或使登載不實事項之規定處斷。
中華民國刑法第210條：
偽造、變造私文書，足以生損害於公眾或他人者，處5 年以下有
期徒刑。
中華民國刑法第215條：
從事業務之人，明知為不實之事項，而登載於其業務上作成之文
書，足以生損害於公眾或他人者，處3年以下有期徒刑、拘役或5
百元以下罰金。


司法院資訊處製作；財團法人民間司法改革基金會備份。
